最高法院刑事判決　　　　　　　　　　　　　　　八十八年度台上字第六四四九號
　　上　訴　人　甲○○
右上訴人因偽造有價證券案件，不服台灣高等法院台中分院中華民國八十六年八月十
四日第二審判決（八十五年度上訴字第二四六一號，起訴案號：台灣台中地方法院檢
察署八十四年度偵字第二○五一二號），提起上訴，本院判決如左：
    主  文
原判決關於甲○○偽造有價證券部分撤銷，發回台灣高等法院台中分院。
    理  由
本件原判決認定上訴人甲○○明知其未經至穎建設開發股份有限公司（下稱至穎公司
）負責人吳昭明同意，竟於民國八十四年七月二十八日，廖誼輝持巽龍建設開發股份
有限公司（下稱巽龍公司）簽發，並由巽龍公司向郭煙欣調現，郭煙欣再持向廖誼輝
調現，嗣經提示未獲兌現之支票，在台中市○○○路領太建設公司，向擔任巽龍公司
會計之上訴人請求付款時，上訴人以未獲吳昭明授權，數日後再簽發至穎公司本票為
由，先以至穎公司代理人名義簽發如原判決附表所示金額、日期之本票二紙，待四至
五日後，廖誼輝持該未蓋印章之本票在上開地點要求簽發票據時，上訴人即以其於八
十四年七月間，在台中市○○○路某一刻印行，利用不知情之人代刻之至穎公司印章
及吳昭明印章各一枚，蓋於該二紙本票上，完成發票行為而偽造有價證券，並持以行
使交付不知其無代理權之廖誼輝行使等情，因而撤銷第一審關於上訴人偽造有價證券
部分之判決，改判仍論處上訴人意圖供行使之用，而偽造有價證券罪刑，固非無見。
惟查：(一)按在票據上簽名者，依票上所載文義負責；無代理權人而以代理人名義簽名
於票據者，應自負票據上之責任，票據法第五條第一項、第十條第一項分別定有明文
。原判決事實認定，上訴人於八十四年七月二十八日，未經授權，先以至穎公司代理
人名義簽發如原判決附表所載本票二張，交予廖誼輝，則依上開說明，上訴人之無權
代理簽發本票行為，應已完成，並應自負票據責任，乃原判決理由一則謂上訴人在本
票上簽「代」字，表示未獲至穎公司授權之意，當時僅具有收據之性質，於經過四、
五日後，將偽造之至穎公司及吳昭明印章加蓋於上開本票上，始完成發票行為云云，
其理由所載尚嫌矛盾。(二)原判決事實認定上訴人利用不知情之人偽造至穎公司及吳昭
明印章各一枚，乃理由內則未就此部分論以間接正犯，亦嫌理由不備。(三)原判決附表
編號(三)，將本票所載金額新台幣（下同）一百二十三萬四千元（見偵查卷第五十四頁
）誤載為一百十三萬四千元，案經發回，應注意予以更正。以上或為上訴意旨所指摘
，或為本院得依職權調查之事項，應認原判決關於上訴人偽造有價證券部分有撤銷發
回之原因。
據上論結，應依刑事訴訟法第三百九十七條、第四百零一條，判決如主文。
中      華      民      國    八十八    年     十一     月     十一     日
                              最高法院刑事第十一庭
                                  審判長法官  莊  登  照
                                        法官  洪  明  輝
                                        法官  蔡  清  遊
                                        法官  黃  一  鑫
                                        法官  林  秀  夫
      右正本證明與原本無異
                                              書  記  官
中      華      民      國    八十八    年     十一     月     十九     日
